臺灣高等法院刑事判決
111年度上易字第1612號
上  訴  人  
即  被  告  黃怡如



上列上訴人即被告因違反毒品危害防制條例案件，不服臺灣士林
地方法院111年度審易字第882號，中華民國111年9月12日第一審
判決（起訴案號：臺灣士林地方檢察署111年度毒偵字第1201號
），提起上訴，本院判決如下：
    主  文
原判決關於刑之部分撤銷。
上開撤銷部分，處有期徒刑陸月，如易科罰金，以新臺幣壹仟元
折算壹日。
    事實及理由
一、按上訴得明示僅就判決之刑、沒收或保安處分一部為之，刑
    事訴訟法第348條第3項定有明文。而為尊重當事人設定攻防
    之範圍，並減輕上訴審審理之負擔，容許上訴權人僅針對刑
    、沒收或保安處分一部提起上訴，其未表明上訴之認定犯罪
    事實部分，則不在第二審之審判範圍；如為數罪併罰之案件
    ，亦得僅針對各罪之刑、沒收、保安處分或對併罰所定之應
    執行刑、沒收、保安處分，提起上訴，其效力不及於原審所
    認定之各犯罪事實，此部分犯罪事實不在上訴審審查範圍（
    民國110年6月16日修正理由參照）。本件係上訴人即被告黃
    怡如提起上訴，依其上訴狀所載以及於本院審理時所述（見
    本院卷第15、64、65頁），已明示僅就刑一部提起上訴，是
    依上開規定，本院審理範圍僅限於原判決所處之刑部分，不
    及於原判決所認定之犯罪事實、所犯法條（論罪）等其他部
    分，故此部分之認定，均引用第一審判決書所記載之事實、
    證據及除科刑以外之理由（如附件一）。
二、被告提起上訴意旨略以：被告於民國110年9月勒戒完畢，因
    為工作壓力過大，一時糊塗才吸食毒品，目前已有心悔改，
    請從輕量刑等語，指謫原審量刑不當。
三、刑之加重、減輕事由：
　　㈠查，被告於106年間，因施用第二級毒品案件，分經法院判
      處有期徒刑6月、6月確定，上開各罪，嗣經法院裁定合併
      定應執行刑為有期徒刑11月確定，於107年間，又因施用
      第二級毒品案件，經法院判處有期徒刑6月確定，被告前
      案假釋亦經撤銷，應執行殘刑6月8日，於107年4月25日入
      監執行殘刑，並與上開有期徒刑11月、6月部分接續執行
      ，於109年3月1日縮短刑期執行完畢出監等情，有本院被
      告前案紀錄表可按。檢察官於本院審理時，具體指出上開
      被告構成累犯之事實，並主張被告在有期徒刑執行完畢後
      ，又故意再犯本件罪名完全相之罪，被告構成累犯並有加
      重其刑之必要，且援引本院被告前案紀錄表為據，而被告
      於本院審理時，就屬派生證據之被告前科紀錄表，並未爭
      執其真實性（以上見本院卷第66、67頁），應認檢察官就
      被告構成累犯之事實，已具體指明調查方法，且就被告符
      合累犯之要件，以及具有特別惡性及對刑罰反應力薄弱而
      應加重最低本刑部分，具體指出證明方法。是本院審酌被
      告構成累犯之前案與本案之犯罪型態相同，可見被告一再
      為與本案相同類型之犯罪，其主觀上具有特別惡性，且對
      於刑罰反應力亦薄弱，依司法院釋字第775號解釋意旨裁
      量後，應依刑法第47條第1項之規定，加重其刑。
　　㈡查被告為列管、應定期接受毒品尿液檢驗之人口，被告於1
      11年4月24日至臺北市政府警察局信義分局福德街派出所
　　　接受尿液檢驗，經員警詢問其近期是否施用毒品，被告隨
      即坦認本件施用毒品犯罪，而被告該次採集尿液之檢驗報
      告，係於111年5月10日所出具等情，有上開警詢筆錄、臺
      灣尖端先進生技醫藥股份有限公司111年5月10日之濫用藥
      物檢驗報告可按（見偵查卷第9、13頁），卷內復無證據
      可以證明員警於被告前來接受尿液檢驗前，即已知悉被告
      本件施用毒品犯罪之確切根據，堪認被告係於員警發覺犯
      罪前，主動陳述本件施用毒品犯罪並表明願接受裁判之意
      ，核與自首規定相符，爰依刑法第62條前段之規定，減輕
      其刑。
　　㈢被告有上開刑之加重、減輕事由，依法先加後減之。
四、撤銷原審判決關於刑部分之理由：　　　　
　　㈠本件檢察官雖於起訴書並未具體指明被告構成累犯，且於
      原審審理時，亦未就此主張，而本件僅有被告提起上訴，
      檢察官並未上訴，然基於刑事第二審為覆審制，在原審未
      為之訴訟行為，本即可以追復主張，況原審又未將被告構
      成累犯之資料，作為犯罪行為人之品行量刑審酌事由，依
      最高法院110年度台上字第5660號判決意旨，檢察官亦得
      於上訴程序時再行主張，是構成累犯之事實為科刑審酌事
      項，自為本案上訴審理範圍所及，原審就此未為審酌，應
      有未當。
　　㈡由上開卷內資料足可認定被告有自首之情形，此為有利於
      被告之量刑審酌事項，原審亦未審酌，是被告上訴意旨指
      謫原審量刑不當，非無理由。
　　㈢原審關於刑之部分有如前述不當之處，自無可維持，應予
      撤銷改判。爰審酌被告前因施用毒品經過觀察勒戒處遇程
      序，於執行完畢未幾即再犯本件施用第二級毒品犯罪，可
      認其戒除毒癮之意志力非堅，殊屬不該，但念及被告始終
      坦承犯行，且施用毒品所生危害以自戕身心健康為主，被
      告前雖有多次施用毒品犯罪經法院判處罪刑並執行完畢之
      紀錄，但已因前開構成累犯予以加重其刑，故此部分於量
      刑審酌時，即不再列入予以重複評價，及其自陳國中畢業
      、家管、經濟狀況勉持（見偵查卷第9頁）等一切情狀，
      改量處如主文第2項所示之刑，並諭知易科罰金之折算標
      準。　　
據上論斷，應依刑事訴訟法第369條第1項前段、第373條、第364
條、第299條第1項前段，判決如主文。
本案經檢察官吳宇青提起公訴，被告提起上訴後，檢察官劉穎芳
到庭執行職務。　　　
中　　華　　民　　國　　111 　年　　12　　月　　7 　　日
                  刑事第二十一庭審判長法　官  林怡秀
                                      法　官  楊志雄
                                      法　官  許泰誠
以上正本證明與原本無異。
不得上訴。
                                      書記官  朱子勻
中　　華　　民　　國　　111 　年　　12　　月　　7 　　日
附錄本案論罪科刑法條：
毒品危害防制條例第10條
施用第一級毒品者，處 6 月以上 5 年以下有期徒刑。
施用第二級毒品者，處 3 年以下有期徒刑。
                         
附件一
臺灣士林地方法院刑事判決
111年度審易字第882號
公　訴　人　臺灣士林地方檢察署檢察官吳宇青
被　　　告　黃怡如　女　民國00年0月00日生
　　　　　　　　　　身分證統一編號：Z000000000號
　　　　　　　　　　住彰化縣○○鎮○鄉路000巷0號
　　　　　　　　　　居臺北市○○區○○街000巷0號之1
上列被告因違反毒品危害防制條例案件，經檢察官提起公訴（11
1 年度毒偵字第1201號），被告在本院準備程序中自白犯罪，經
本院獨任法官裁定以簡式審判程序審理後，茲判決如下：
　　主  文
黃怡如施用第二級毒品，處有期徒刑陸月，如易科罰金，以新臺
幣壹仟元折算壹日。
    事實及理由
一、本件犯罪事實及證據，除更正起訴書犯罪事實欄一第2 行所
    載「110年度毒聲字第8號」為「110年度毒聲字第48號」，並補
    充「被告黃怡如於本院準備程序及審理中之自白」作為證據
    外，其餘均引用附件起訴書之記載。
二、論罪科刑：
  (一)被告前因施用毒品案件，經法院裁定送觀察、勒戒後，認
      無繼續施用毒品傾向，民國110 年10月19日釋放出所，並
      由臺灣士林地方檢察署檢察官以110 年度毒偵緝字第278 
       號為不起訴處分確定等情，有臺灣高等法院被告前案紀
      錄表及前開不起訴處分書在卷可考，是被告於前開觀察、
      勒戒執行完畢釋放後，未滿3 年即再犯本件施用第二級毒
      品犯行，對照毒品危害防制條例第20條第3 項規定，應以
      刑罰追訴、處罰。
  (二)核被告所為，係犯毒品危害防制條例第10條第2 項之施用
      第二級毒品罪。其為施用而持有甲基安非他命之低度行為
      ，為施用之高度行為所吸收，不另論罪。
  (三)爰審酌被告先前數次因施用毒品案件，經法院判處罪刑確
      定，復經觀察、勒戒執行完畢，仍未能遠離毒害，又再犯
      本件施用第二級毒品犯行，可知其陷溺毒品甚深，一般保
      安處分已難收成效，而有科處刑罰，以資警惕之必要，惟
      施用毒品究係自戕性之犯罪，本質上並未危及他人，對社
      會造成的直接危害有限，與其他類型犯罪相較，可罰性相
      對偏低，此類犯罪又屬成癮性的病患型犯罪，即便對被告
      施以刑罰，警告意義亦遠大於矯正成效，被告係列管之毒
      品調驗人口（臺灣臺北地方檢察署111 年度毒偵字第1519
       號卷第8 頁、第10頁），此次因接受常規驗尿而被查獲
      ，現實上查無其因施用毒品失控，致有損他人生命、身體
      或財產，或造成是項危險之行為，犯後坦承犯行，另斟酌
      其年齡智識、生活經驗、經濟與家庭狀況及其他一切情狀
      ，量處如主文所示之刑，並諭知易科罰金之折算標準，以
      示懲儆。
三、適用法條：
　　刑事訴訟法第273 條之1 第1 項、第299 條第1 項前段、第
    310 條之2 、第454 條，毒品危害防制條例第10條第2 項，
    刑法第11條前段、第41條第1 項前段。
四、上訴教示：
　　如不服本判決應於收受送達後20日內向本院提出上訴書狀，
    並應敘述具體理由。其未敘述上訴理由者，應於上訴期間屆
    滿後20日內向本院補提理由書(均須按他造當事人之人數附
    繕本)，「切勿逕送上級法院」。
本案經檢察官張尹敏到庭執行職務。
中　　華　　民　　國　　111 　年　　9 　　月　　12　　日
                  刑事第十庭法　官  陳彥宏   
以上正本證明與原本無異。
因疫情而遲誤不變期間，得向法院聲請回復原狀。
                            書記官  李文瑜   
中　　華　　民　　國　　111 　年　　9 　　月　　12　　日

附件：
臺灣士林地方檢察署檢察官起訴書
                                   111年度毒偵字第1201號
　　被　　　告　黃怡如　女　41歲（民國00年0月00日生）
　　　　　　　　　　　　住彰化縣○○鎮○鄉路000巷0號
　　　　　　　　　　　　居臺北市○○區○○街000巷0號之1
　　　　　　　　　　　　國民身分證統一編號：Z000000000號
上列被告因違反毒品危害防制條例案件，已經偵查終結，認應提
起公訴，茲將犯罪事實及證據並所犯法條分敘如下：
　　　　犯罪事實
一、黃怡如前於民國110年間因施用毒品案件，經臺灣士林地方法
    院以110年度毒聲字第8號裁定送觀察、勒戒後，於110年10月19
    日認無繼續施用毒品之傾向釋放出所，並經本署檢察官以11
    0年度毒偵緝字第278號為不起訴處分確定。詎仍不知悔改，於11
    1年4月21日上午9時許，基於施用第二級毒品之犯意，在臺
    北市○○區○○街000巷0號之1居處內，將毒品置入玻璃球吸食
    器內燒烤並吸食其煙霧之方式，施用第二級毒品甲基安非他
    命1次，嗣為警於111年4月24日上午11時30分許，為警通知
    採尿送驗後，始知上情。
二、案經臺北市政府警察局信義分局報告臺灣臺北地方檢察署檢
    察官呈由臺灣高等檢察署檢察長函轉本署偵辦。
　　　　證據並所犯法條
一、證據清單及待證事實
編號 證據名稱 待證事實 1 被告黃怡如之自白 犯罪事實全部 2 應受尿液檢驗人尿液檢體採集送驗紀錄表、台灣尖端先進生技醫藥股份有限公司111年5月10日濫用藥物檢驗報告（尿液檢體編號WZ00000000000號） 被告之尿液檢驗呈安非他命及甲基安非他命陽性反應，證明被告有上開施用第二級毒品之事實。 3 本署刑案資料查註紀錄表、全國施用毒品案件紀錄表各1份 被告於觀察、勒戒執行完畢3年內，再犯施用毒品案件之事實。 
二、核被告黃怡如所為，係犯毒品危害防制條例第10條第2項之施
    用第二級毒品罪嫌。
三、依毒品危害防制條例第23條第2項、刑事訴訟法第251條第1
    項提起公訴。
　　此　  致
臺灣士林地方法院
中　　華　　民　　國　 111　　年　　6 　　月　　21　　日
　　　　　　　　　　　　　　　檢　察　官　吳宇青
本件正本證明與原本無異　　　
中　　華　　民　　國　 111　　年　　6 　　月　　29　　日
              　　　　　　　　書　記　官　塗佩穎